臺灣雲林地方法院刑事判決　　　　　　　 94年度訴字第576號
公　訴　人　臺灣雲林地方法院檢察署檢察官
被　　　告　甲○○
　　　　　　　　　　（另案在臺灣雲林第二監獄執行中）
指定辯護人　本院公設辯護人　乙○○
上列被告因強盜等案件，經檢察官提起公訴（94年度偵字第2202
、2207、2643號），本院判決如下：
    主  文
甲○○傷害人之身體，累犯，處有期徒刑拾月，扣案之鋁製球棒
壹支沒收。又連續攜帶凶器竊盜，累犯，處有期徒刑拾月。應執
行有期徒刑壹年陸月，扣案之鋁製球棒壹支沒收。
    事  實
一、甲○○前因違反肅清煙毒條例，分別經本院以84年度訴緝字
    第31號判處有期徒刑3 年3 月確定，及台灣高等法院高雄分
    院以83年度上訴字第1523號判處有期徒刑3 年4 月確定，兩
    案接續執行，於民國91年2 月16日縮短刑期執行完畢。緣甲○○與丁○○是朋友，甲○○因與真實姓名、年籍不詳，綽
    號「阿文」之成年男子有金錢上之糾紛，於民國94年4 月30
    日19 時 許，丁○○、「阿文」及其他2 名真實姓名、年籍
    不詳之成年男子，至甲○○住處商討賠償事宜，雙方一言不
    合，發生口角，進而爭執，「阿文」及其他真實姓名、年籍
    不詳之男子即出手毆打甲○○（傷害部分未據甲○○提出告
    訴）。甲○○不甘受辱，同年5 月1 日15時許，乘丁○○位
    於雲林北港鎮○○里○○街18巷3 號住處大門未上鎖之便，
    無故侵入丁○○住宅，在該處2 樓房間，甲○○見丁○○在
    睡覺，即叫醒丁○○，並質問為何夥同「阿文」毆打他，甲○○旋即下樓走出門外拿取放置於車上之鋁製球棒，再接續
    上開無故侵入住宅之犯意，侵入丁○○住宅，並基於以強暴
    、脅迫方式使人行無義務之事及傷害他人身體之犯意，以該
    球棒毆打丁○○洩憤，同時逼使丁○○找出「阿文」，及其
    他2 名毆打者之無義務之事，丁○○因受鋁棒毆擊，受有左
    側第二踱骨骨折、多處挫傷等傷害，惟丁○○並未答應要找
    出「阿文」及另2 名出手傷害甲○○之人，甲○○因此仍心
    有未甘，於欲離去之際，取走丁○○置於床邊之咖啡色皮包
    一只（內有手機2 支、身分證、健保卡、汽車駕照各1 枚、
    提款卡2 張及現金硬幣若干），並對丁○○說：「你將人找
    出來，我就將皮包還你。」，嗣因丁○○報警，同時並以電
    話通知甲○○其已報警，甲○○見事態擴大，遂於同日晚間
    某時，將皮包送回丁○○上開住處。員警據報後，於同年月
    3 日13 時30 分許，在甲○○位於雲林縣北港鎮○街里○○
    路45巷5號 住處將其傳喚到案，並在其所有之機車座墊前扣
    得毆打丁○○之鋁製球棒1 支。
二、甲○○另基於意圖為自己不法所有之概括犯意，連續為下列
    犯行：
(一)、94年5 月3 日上午11時許，至雲林縣北港鎮○○路136 號「
    振玄堂」（五聯境神壇），持其母親所有客觀上足對人之生
    命、身體、安全構成威脅、具有危險性之尖銳、長條鐵桿1
    支，以撬開功德箱底層之方式，竊取功德箱內之香油錢，嗣
    因功德箱甚為堅固，鐵桿從握柄處斷裂，始未得逞，甲○○
    仍接續上開犯意，在「振玄堂」內持續搜尋可竊取之財物，
    嗣於神桌下方所供奉虎爺神像前之器皿內，竊取硬幣新台幣
    （下同）70元，得手後隨即逃離現場，行竊所得並已花用一
    空。
(二)、94年5 月3 日下午4 時30分許，至雲林縣北港鎮街里○○路
    11號「台灣巨蛋」便利商店，趁丙○○離開電子遊戲機至櫃
    台兌換代幣時，竊取丙○○放置於電子遊戲機上之ＭＯＴＯ
    ＲＯＬＡ廠牌、型號Ｅ３６５動電話一支，得手後隨即逃離
    現場。
三、案經戊○○、丙○○、丁○○訴由雲林縣警察局北港分局報
    告臺灣雲林地方法院檢察署檢察官偵查起訴。
     理  由
壹、有罪部份：
一、程序部分（證據能力）：
(一)、證人丁○○之警詢筆錄，檢察官雖認有證據能力，惟此部份
    係屬證人於審判外之陳述。又按刑事訴訟法第159 條之3 規
    定，被告以外之人於審判中有下列情形之一，其於檢察事務
    官、司法警察官或司法警察調查中所為之陳述，經證明具有
    可信之特別情況，且為證明犯罪事實之存否所必要者，得為
    證據：三、滯留國外或所在不明而無法傳喚或傳喚不到者。
    惟此種傳聞證據例外具有證據能力，除需具備「可信性」與
    「必要性」外，並需經公訴人「證明」具有可信性之特別情
    況，始稱適法。惟本件公訴人除聲請勘驗該警詢錄音帶外，
    並未提出舉證證明該警詢筆錄如何「具有可信之特別情況」
    ，而縱使勘驗該警詢筆錄，亦僅能證明該警詢筆錄所載，與
    證人警詢所言語意是否一致而已，不能即據以認定「具有可
    信之特別情況」，故該警詢筆錄本院認為不符合刑事訴訟法
    第159 條之3 第3 款之例外規定，從而該警詢筆錄仍屬證人
    於審判外之陳述，依刑事訴訟法第159 條第1 項規定，本院
    認無證據能力。
(二)、除上開證據外，被告及指定辯護人對於檢察官所舉之其他證
    據，俱不爭執其證據能力。
(三)、檢察官雖聲請傳喚證人丁○○到庭作證，惟該證人經多次傳
    喚均不到庭，且該證人因涉嫌毒品等案件，經臺灣雲林地方
    法院檢察署、臺灣高雄地方法院檢察署、及本院通緝中，是
    客觀上既無從以傳拘方式，使該證人到庭，則此部份之證據
    則屬無從調查。
二、實體部份：
(一)、就事實欄一部份之犯行：訊據被告甲○○對於上開犯罪事實
    坦承不諱，並供稱：「94年5 月3 日13時30分許，在我家門
    口機車坐墊內查扣鋁球棒乙支（藍色頭、黑色把手），係為
    我打丁○○之工具。我認識丁○○約半年之久。94年5 月1
    日15 時 我有前往丁○○宅，我是叫他去找綽號『阿文』之
    男子出來。因94年4 月30日19-20 時期間，丁○○與綽號『
    阿文』之男子與另2 名不詳男子到我家打我，將我打成現在
    這樣（熊貓眼），因此我才會於5 月1 日獨自一人前往丁○○宅找他、毆打他，並叫他找綽號『阿文』之男子出來。因
    當時門剛好打開未鎖，我就獨自一人進入，當時丁○○他祖
    母坐在1 樓，我有問他祖母丁○○在不在，他祖母回答說可
    能在2 樓睡覺，因此我就上2 樓，看見丁○○在睡覺，我叫
    醒他後，質問他昨日為何與他人共同毆打我，他回答說：『
    我沒有參與打你』，後我很生氣就下樓拿隨身攜帶的鋁球棒
    再進入陳宅2 樓，開始毆打丁○○並要他幫我找綽號『阿文
    』及2 名尚不知真實身份之男子出來處理，當時桌上有一個
    皮包我就拿走並向丁○○說，你找綽號『阿文』及2 名尚不
    知真實身份之男子出來處理，我皮包就還給你。晚上19時左
    右我就將皮包拿回陳宅還給丁○○祖母。我都沒有使用皮包
    內之物品【含錢及手機】。後來當天晚上我已經將皮包送還
    到丁○○住處了。」等語。經查；被告甲○○於94年5 月
    3 日到案之際，其雙眼眼框呈暗黑瘀青，尤其是兩眼間上下
    眼瞼部分更為明顯，此有警察所照相片2 張足憑，依該等傷
    勢觀之，足認被告於之前數日，確曾遭他人毆擊受傷。另
    告訴人丁○○曾於94年5 月1 日，因受有左側第二踱骨骨折
    、多處挫傷等傷害，前往中國醫藥大學北港附設醫院急診就
    醫，此有該醫院診斷證明書1 紙足憑，再經本院當庭勘驗扣
    案之球棒發現：「球棒為深藍色，握把部分有黑色膠帶纏繞
    ，全長為62公分，該等凹陷處分別係在由頂端往下約15公分
    處，由頂端往下3 公分處、及7 公分處。」，而依該球棒之
    外觀、材質，與告訴人所受之傷勢，經核均與被告自白其傷
    害告訴人之過程相符，而當時被告除傷害告訴人外，並取走
    告訴人之皮包，亦有該皮包及皮包內財物照片2 張足憑。
    堪認本件應係被告不滿自己曾遭告訴人丁○○夥同「阿文」
    及其他成年男子毆傷，意欲報復，而無故侵入告訴人家中，
    先向告訴人提出質問，其後又返回車上取拿球棒，再度進入
    告訴人家中，一面毆打告訴人以洩憤，一面以此方式欲逼使
    告訴人找出「阿文」，而使告訴人行無義務之事，惟因告訴
    人仍無配合找出阿文及其他出手毆打者之意，遂在欲離去之
    際，取走告訴人之皮包，並對告訴人出言脅迫稱：「找出阿
    文及2 名不知姓名之男子出來，我就將皮包還你。」。綜上
    所述，此部分事證明確，被告犯行，堪予認定。
(二)、就事實欄二(一)部分之犯行：此部份犯罪事實業據被告甲○○
    坦承不諱，核與證人戊○○於警訊時證述情節大致相符，復
    有照片2 張在卷足憑，及被告作案用之鐵桿1 支扣案可資佐
    證。又經本院當庭勘驗該扣案鐵桿發現：「鐵桿桿身為圓狀
    金屬，末端呈錐狀、鐵桿全長20.5公分。握把部分為黑色木
    質，握把長度為13公分」，有勘驗筆錄可稽，足認該鐵桿係
    客觀上具有危險性，可作為兇器使用之物。此部份事證亦臻
    明確。
(三)、事實欄二(二)部分之犯行：訊據被告甲○○對此部份之犯罪事
    實坦承不諱，核與被害人丙○○於警訊時指訴被害情節相符
    ，復有監視器翻拍照片3 張在卷足憑，此部份事證明確，被
    告犯行洵堪認定。
三、論罪科刑：
(一)、按行為後法律有變更者，適用行為時之法律。但行為後之法
    律有利於行為人者，適用最有利於行為人之法律，刑法第2
    條第1 項定有明文。又比較新舊法時，應就罪刑有關之共犯
    、未遂犯、想像競合犯、牽連犯、連續犯、結合犯、以及累
    犯加重、自首減輕暨其他法定加減原因（如身分加減）與加
    減例等一切情形，綜其全部罪刑之結果而為比較，最高法院
    95年度第8 次刑事庭會議決議可資參照。次按被告行為後之
    刑法部分條文業於94年2 月2 日，經總統以華總一義字第09
    400014901 號令修正公布，並自95年7 月1 日施行，茲就修
    正前後之新舊法比較適用，分敘如下：
１、被告行為時之刑法第33條第5 款規定：「罰金：1 元以上」
    ，經修正為：「罰金：新臺幣1,000 元以上，以百元計算之
    」。又刑法施行法於95年6 月14日，經總統以華總一義字第
    09500085181 號令增訂公布第1 條之1 規定：「（第1 項）
    中華民國94年1 月7 日刑法修正施行後，刑法分則編所定罰
    金之貨幣單位為新臺幣。（第2 項）94年1 月7 日刑法修正
    時，刑法分則編未修正之條文定有罰金者，自94年1 月7 日
    刑法修正施行後，就其所定數額提高為30倍。但72年6 月26
    日至94年1 月7 日新增或修正之條文，就其所定數額提高為
    3 倍」，而刑法第277 條第1 項、第306 條第1 項、第304
    條第1 項、第320 條第1 項之罪均定有罰金刑，且均未於72
    年6 月26日至94年1 月7 日間修正，故應就其所定數額提高
    為30倍。是依修正後之規定與被告行為時之罰金罰鍰提高標
    準條例第1 條前段及行政院、司法院據以發布提高刑法有關
    罰金條文之罰金倍數10倍，並自72年8 月1 日施行之規定相
    較，其罰金刑之最高度固未變更，但最低度已由銀元10元即
    新臺幣30元（依現行法規所定貨幣單位折算新臺幣條例第2
    條之規定，銀元以新臺幣元之3 倍折算之），修正為新臺幣
    1,000 元，並以百元計算之，有關科刑規範事項已有變更，
    經比較新舊法，修正前之刑法第33條第5 款規定較有利於被
    告。
２、被告行為時之刑法第56條規定：「連續數行為而犯同一之罪
    名者，以一罪論。但得加重其刑至二分之一」，新法則予刪
    除。舊法之連續犯規定，係以一罪論，但得加重其刑至二分
    之一，新法予以刪除後，自應論以數罪。經核修正前之規定
    較有利於被告。
３、被告行為時之刑法第55條後段規定「犯一罪而其方法或結果
    之行為犯他罪名者，從一重處斷」，新法則予刪除。舊法之
    牽連犯，係從一重罪處斷，新法予以刪除後，自應論以數罪
    。經核修正前之規定較有利於被告。
４、被告行為時之刑法第51條第5 款規定：「數罪併罰，分別宣
    告其罪之刑，依左列各款定其應執行者：五、宣告多數有期
    徒刑者，於各刑中之最長期以上，各刑合併之刑期以下，定
    其刑期。但不得逾20年」，經修正為：「數罪併罰，分別宣
    告其罪之刑，依下列各款定其應執行者：五、宣告多數有期
    徒刑者宣告多數有期徒刑者，於各刑中之最長期以上，各刑
    合併之刑期以下，定其刑期。但不得逾30年」。除就序文「
    左列」修正為「下列」之文字修正外，主要係將有期徒刑合
    併定應執行刑之上限，由原定20年提高為30年。經核修正後
    之規定並未有利於被告。
５、經比較修正前後之上揭新舊法律，綜合一切罪刑之結果，被
    告行為後之法律，並未有利於行為人，故應依刑法第2 條第
    1 項前段規定，適用修正前之舊法規定。
(二)、關於罰金刑貨幣單位由銀元修正為新臺幣之法律適用，依95
    年7 月1 日修正公布施行之刑法施行法第1 條之1 ，罰金刑
    貨幣單位雖有「銀元」、「新臺幣」之更異，惟適用結果之
    罰金額度則無二致，就罰金法定刑提高之「刑罰權規範內容
    」並無利或不利變更，自不生新舊法之比較問題，應適用具
    特別法及準據法之刑法施行法第1 條之1 規定。
(三)、被告前因因違反肅清煙毒條例，分別經本院以84年度訴緝字
    第31號判處有期徒刑3 年3 月確定，及台灣高等法院高雄分
    院以83年度上訴字第1523號判處有期徒刑3 年4 月確定，兩
    案接續執行，於91年2 月16日縮短刑期執行完畢。有臺灣高
    等法院被告前案紀錄表在卷可參，其係於5 年以內再犯本件
    有期徒刑以上之罪。按「行為後刑法條文經修正，惟無有利
    、不利情形（如刑法第15條、第30條之文字修正，第55條但
    書、第59條實務見解之明文化、第26條未遂犯減輕其刑之規
    定移列為第25條等），應適用裁判時法」，最高法院95年11
    月7日 第21次刑事庭會議決議在案。又現行刑法第2 條第1
    項規定之「法律變更」與法律修正之概念有別；所謂法律變
    更應係指因法律修正而「刑罰」有實質之更異而言，例如修
    正後新舊法法定本刑輕重變更或犯罪構成要件寬嚴不同等情
    形，始有依上開規定為準據法而比較適用新法或舊法之問題
    。如新舊法處罰之輕重仍然相同，例如僅形式上修正法律用
    語或條次移列等情形，並無有利或不利之情形，即無適用上
    開規定為比較之餘地，自應依一般法律適用之原則，適用現
    行、有效之裁判時法論處（參見最高法院95年度台上字第
    6159號判決意旨）。是以，被告行為時之刑法第47條規定：
    「受有期徒刑之執行完畢，或受無期徒刑或有期徒刑一部之
    執行而赦免後，5 年以內再犯有期徒刑以上之罪者，為累犯
    ，加重本刑至二分之一」，經修正為同條第1 項：「受徒刑
    之執行完畢，或一部之執行而赦免後，5 年以內故意再犯有
    期徒刑以上之罪者，為累犯，加重本刑至二分之一」，就故
    意再犯之累犯規定，僅有形式上之文字修正，而被告前受有
    期徒刑之執行完畢，於本案所犯係屬故意犯罪，依修正前後
    之規定，均構成累犯，對被告而言並無有利或不利之情形，
    不生依刑法第2 條第1 項為新舊法比較適用之問題。
(四)、核被告所為，就犯罪事實一部分，係犯刑法第277 條第1 項
    、第306 條第1 項、第304 條第1 項之罪；就犯罪事實二之
    (一)部分，係犯刑法321 條第1 項第3 款之罪；就犯罪事實二
    之(二)部分，係犯刑法第320 條第1 項之罪。被告先後2 次無
    故侵入告訴人丁○○家中，行為時、地密接、為接續犯，被
    告於五聯境神壇，竊取功德箱內金錢未獲、及竊取供桌下虎
    爺神像前器皿內硬幣70元得手之行為，時、地密接、亦為接
    續犯。又公訴意旨認被告就犯罪事實一部分係犯刑法第306
    條第1 項、第277 條第1 項、第330 條第1 項之罪，就事實
    二(一)部份贅列刑法第320 條3 項之未遂犯，容有未洽，惟其
    基本事實同一，本院仍得予以審酌，並變更起訴法條。被告
    就事實一所犯上開3 罪，具有方法目的之牽連關係，應依修
    正前之刑法第55條後段，論以牽連犯，並從一重之刑法第
    277 條第1 項處斷，被告所犯事實欄二(一)、(二)之犯行，時間
    緊接，手段相同，顯係基於概括之犯意為之，應論以刑法第
    321 條第1 項第3 款之連續攜帶兇器竊盜罪，被告所犯上開
    刑法第277 條第1 項傷害罪、第321 條第1 項第3 款攜帶兇
    器竊盜罪，係犯意各別，行為互異，應予分論併罰。
(五)、被告前受有期徒刑之執行完畢，5 年以內故意再犯本件有期
    徒刑以上之罪，詳如上述，應依修正後之刑法第47條第1 項
    之規定，論以累犯，並加重其刑。
(六)、爰審酌被告僅國中畢業，智識程度不高，不思以自己勞力換
    取金錢，而以行竊方式獲取財物，及其傷害告訴人丁○○之
    動機，係在於報復，及其犯罪手段、所生之危害等一切情狀
    ，量處如主文所示之刑，並定其應執行之刑，以收矯治之效
    。扣案鋁製球棒1 支，係被告所有供犯本罪所用之物，而按
    從刑附屬於主刑，除法律有特別規定者外，依主刑所適用之
    法律，尚無法律變更之比較適用問題（參考最高法院95年度
    第8 次刑事庭會議決議），故應依修正前之刑法第38條第1
    項第2 款規定，宣告沒收之。另扣案之鐵桿1 支，被告陳明
    非其所有，而係其母親所有放在廚房之物，故該鐵桿無從證
    明係被告所有，爰不予宣告沒收。
貳、不另為無罪諭知部分：
一、公訴意旨另以：被告於毆打告訴人丁○○，至使丁○○不能
    抗拒，而強盜丁○○所有置於床邊之咖啡色皮包一只（內有
    手機2 支、身分證、健保卡、汽車駕照各1 枚、提款卡2 張
    及150 元），因認被告犯有刑法第330 條第1 項之加重強盜
    罪嫌。
二、經查：訊據被告堅詞否認有何強盜告訴人丁○○所有財物之
    犯意，辯稱：「我拿它的皮包，是要他找出阿文和其他2 個
    打我的人，後來同日晚上我就將皮包還他了，而且皮包內的
    錢我也都一起還他了，我沒有用皮包內的錢。」，按本件被
    告所拿取告訴人之皮包內有手機2 支，此有照片1 張足憑（
    港警刑字第25732 號卷第15頁下方照片），茍被告真有不法
    所有意圖，則被告何需交還該皮包。又告訴人遭取走之皮包
    內價值較高之手機亦獲得歸還，則被告當無理由僅取走其中
    價值較低之150 元現金，故被告所稱，其有將全部財物歸還
    ，及其取走告訴人皮包之意思，係在逼使告訴人交出「阿文
    」及其他2 名傷害其身體者之詞，應非子虛。故被告既乏不
    法所有之意圖，此部分所為即與刑法第330 條第1 項之構成
    要件有間，惟此部份與前揭認定有罪之強制罪為一行為之實
    質上一罪關係，爰不另為無罪之諭知。
參、適用之法律：
  (一)刑事訴訟法第299 條第1 項前段、第300條。
  (二)刑法第277 條第1 項、第306 條第1 項、第304 條第1 項
      、第321 條第1 項第3 款。
  (三)95 年7月1 日修正施行後之刑法第2 條第1 項前段、第47
      條第1 項；修正施行前之刑法第56條、第55條後段、第51
      條第5 款、第38條第1 項第2 款。
  (四)刑法施行法第1 條之1 第1 項、第2 項前段。現行法規所
      定貨幣單位折算新臺幣條例第2 條。
本案經檢察官朱健福到庭執行職務
中　　華　　民　　國　　96　　年　　5 　　月　　8 　　日
            刑事第六庭  審判長  法  官  吳基華
                                法  官  吳錦佳
                                法  官  林俊良
以上正本證明與原本無異。
如不服本判決，應於判決送達後10日內，向本院提出上訴狀。（
須附繕本）
                                書記官　李雅怡
中　　華　　民　　國　　96　　年　　5 　　月　　8 　　日
附錄本案論罪法條全文：
中華民國刑法第277條第1項
傷害人之身體或健康者，處 3 年以下有期徒刑、拘役或 1 千元
以下罰金。
中華民國刑法第306條第1項
無故侵入他人住宅、建築物或附連圍繞之土地或船艦者，處 1 年
以下有期徒刑、拘役或 3 百元以下罰金。
中華民國刑法第304條第1項
以強暴、脅迫使人行無義務之事或妨害人行使權利者，處 3 年以
下有期徒刑、拘役或 3 百元以下罰金。
中華民國刑法第321條第1項第3款
犯竊盜罪而有左列情形之一者，處 6 月以上、 5 年以下有期徒
刑：
一  於夜間侵入住宅或有人居住之建築物、船艦或隱匿其內而犯
    之者。
二  毀越門扇、牆垣或其他安全設備而犯之者。
三  攜帶兇器而犯之者。
四  結夥三人以上而犯之者。
五  乘火災、水災或其他災害之際而犯之者。
六  在車站或埠頭而犯之者。
